【裁判字號】    94,上訴,2762
【裁判日期】    950113
【裁判案由】    違反著作權法等
【裁判全文】
臺灣高等法院刑事判決                94年度上訴字第2762號
上  訴  人
即  被  告  甲○○
選任辯護人  周金城律師
            郭美絹律師
            陳明律師
上列上訴人因違反著作權法等案件，不服臺灣新竹地方法院92年
度訴字第518號，中華民國94年5月9日第一審判決（起訴案號：
臺灣新竹地方法院檢察署92年度偵字第2161號），提起上訴，本
院判決如下：
    主  文
原判決關於甲○○部分撤銷。
甲○○共同以犯意圖營利而以重製於光碟之方法侵害他人之著作
財產權之罪為常業，處有期徒刑壹年陸月。扣案之如附表一至五
、八、附表九(一)編號一、二、附表十、十三所示之物，均沒收。
    事  實
一、魏張輝（已經原審判決確定）自民國（下同）91年6月1日起
    至92年5月7日止，擔任設於新竹市○○路35號「建億玩具行
    」（招牌名稱為「建宏遊樂器」）之負責人，從事玩具、娛
    樂用品零售業務。其與甲○○明知如附表六、七所示之商標
    名稱及圖樣，分別係日商新力電腦娛樂股份有限公司（下稱
    新力公司）、日商可樂美股份有限公司（下稱可樂美公司）
    、日商南歌股份有限公司（下稱南歌公司）、日商思奎爾股
    份有限公司（下稱思奎爾公司）、日商卡波光股份有限公司
    （下稱卡波光公司）、日商任天堂株式會社（下稱任天堂公
    司）等各專用權人分別向我國經濟部智慧財產局申請核准商
    標註冊登記, 取得指定使用如附表六、七所示之商標專用權
    ，上開商標均在國際間行銷多年，已為相關大眾所共知之商
    標圖樣，且迄於92年8月6日前均仍在專用期間內（其商標圖
    樣、專用權人、專用商品、專用期間及商標註冊號數，均詳
    如附表六、七所載），未經前揭享有商標權人之同意或授權
    ，不得意圖欺騙他人而於同一商品或類似商品使用相同或近
    似之商標圖樣，或明知為前開商品而販賣、意圖販賣而陳列
    、輸出或輸入。其亦明知如附表一、三及附表五(一)編號1、1
    0至13、(二)所示之電腦遊戲軟體、卡匣名稱所示之等電腦程
    式著作，分別係臺灣光榮綜合資訊股份有限公司（下稱光榮
    公司）、新力公司、可樂美公司、南歌公司、思奎爾公司、
    卡波光公司、任天堂公司享有著作財產權之電腦程式著作，
    依著作權法第4條第1款之規定享有著作權之保護，或係於世
    界貿易組織協定在我國管轄區域內生效日即91年1月1日後，
    在日本首度發行而取得著作權，並依現行著作權法第4條第2
    款之規定，受我國著作權法保護之電腦程式著作，非經前揭
    擁有著作權公司之同意或授權，不得擅自重製或意圖營利而
    交付侵害上開著作權之重製物（其著作財產權人、發行日期
    ，均詳如附表一、三及附表五(一)編號1、10至13、(二)所載）
    ；亦明知如附表二、四所示之其他光碟片，經由電視遊樂器
    主機執行程式，「Play Station 2系統」（簡稱PS2）盜版
    遊戲光碟會出現「Play Station」商標圖樣，「PlayStatio
    系統」（簡稱PS）盜版遊戲光碟會出現「PS設計圖」商標圖
    樣，而以行銷為目的販賣，均屬商標之使用。詎魏張輝與甲
    ○○竟共同基於意圖銷售而擅自以重製之方法侵害他人之著
    作財產權、明知為侵害著作權之物而意圖營利而交付為常業
    之犯意及販賣仿冒商標商品之概括犯意聯絡，自91年6月間
    某日起，未經上開著作財產權人、商標專用權人之同意或授
    權，向真實姓名年籍不詳、綽號「小龍」之成年男子，以每
    片新臺幣（下同）20至50元之價格購入盜版VCD、每片100至
    150元之價格購入盜版DVD，並附贈盜版遊戲卡匣，或其自行
    以燒錄機重製光碟後，由甲○○在上址店內，以自備目錄供
    不特定顧客選擇，待顧客付款後交付號碼牌，再約定時間至
    店內取貨之方式，對外以VCD每片80元、DVD每片200元之價
    格，販售如附表一、二所示之盜版遊戲光碟予不特定人；又
    於92年4月29日，復承前揭犯意，於上址店內，以同前之犯
    罪方式，並委託不知情之李秋桂（業經不起訴處分確定）代
    為顧店及販售如附表三、四所示之盜版遊戲光碟予不特定人
    ，並贈送如附表五所示之盜版遊戲卡匣予顧客以招攬客源，
    藉此牟取利益，而恃以為生，並均以之為常業，侵害上開公
    司之電腦程式著作財產權及商標專用權。嗣於92年4月21日1
    9時2分許，為警持搜索票在上址當場查獲甲○○正交付如附
    表八所示之盜版遊戲光碟3片予顧客王道珩，並於現場扣得
    如附表一、二所示之盜版PS2 DVD及VCD遊戲光碟計358片、
    如附表八所示王道珩所購買之遊戲光碟3片及如附表十三(一)
    所示之物；復於92年4月29日17時45分許，為警再度持搜索
    票在上址當場查獲不知情之李秋桂正站於該店櫃臺內，欲代
    為販售盜版遊戲光碟、卡匣及收取現金，並於現場扣得如附
    表三、四所示之盜版遊戲光碟共61片、如附表五所示之盜版
    遊戲卡匣56個及如附表十三(二)所示之物（92年度偵字第2161
    、2291號部分）。
二、甲○○於上開販售前開盜版光碟為為警查獲後，竟不知悔改
    ，緣黃明貴（原審已另案以93年度訴字第109號判決審結）
    於92年5月8日自魏張輝處頂讓上開「建億玩具行」擔任負責
    人，而甲○○明知如附表九(一)編號一、二、(二)、(三)、附表十
    (一)編號1至3、(二)所示之電腦遊戲軟體及卡匣，均係美商微軟
    公司（下稱微軟公司）、或任天堂公司所享有著作財產權之
    電腦程式著作，依著作權法第4條第1款之規定享有著作權之
    保護，或係於世界貿易組織協定在我國管轄區域內生效日即
    91年1月1日後，在日本首度發行而取得著作權，並依現行著
    作權法第4條第2款之規定，受我國著作權法保護之電腦程式
    著作，非經前揭擁有著作權公司之同意或授權，不得擅自重
    製或意圖營利而交付侵害上開著作權之重製物（其著作財產
    權人、發行日期詳如附表九、十所載）；亦明知如附表十一
    所示之商標名稱及圖樣，業經任天堂公司合法在我國申請註
    冊取得商標專用權，上開商標均在國際間行銷多年，已為相
    關大眾所共知之商標圖樣，且現均仍在專用期間內（其商標
    圖樣、專用權人、專用商品、專用期間及商標註冊號數，均
    詳如附表十一所載），未經前揭享有商標權公司之同意或授
    權，不得意圖欺騙他人而於同一商品或類似商品使用相同或
    近似之商標圖樣，或明知為前開商品而販賣、意圖販賣而陳
    列、輸出或輸入，甲○○竟承前意圖銷售營利而擅自以重製
    於光碟之方法侵害他人之著作財產權、明知為侵害著作權之
    物而意圖營利以移轉所有權之方法交付散布著作重製物、交
    付散布著作重製物光碟而侵害他人之著作財產權為常業之犯
    意及明知為仿冒商標商品而販賣之概括犯意，並與黃明貴共
    同基於犯意聯絡，自同年7月4日（以黃明貴之銷貨明細表上
    記載第一筆銷售日期為準）起，共同販入盜版碟附贈盜版遊
    戲卡匣或以燒錄機重製光碟，再推由甲○○於該店內，以提
    供目錄供顧客挑片，待顧客付款、並留下電話及住址後，再
    送貨至顧客住處或約定地之方式，以遊戲光碟片每片250元
    之價格，販售如附表九(二)、(三)所示之盜版遊戲光碟予不特定
    人，並在店內陳列如附表十所示之盜版遊戲卡匣；另自同年
    7月23日起，由黃明貴以每小時80元之代價僱用具有同前犯
    意聯絡之任家輝（亦經原審以前開93年度訴字第109號判決
    審結）擔任送貨員，藉此牟取利益，而恃以為生，並均以之
    為常業。嗣於92年8月6日15時10分許，為警循線在新竹市○
    ○路與中央路口麥當勞前，查獲正欲交付盜版遊戲光碟予顧
    客陳慶榮之任家輝，並在其所騎乘之機車內扣得如附表九(一)
    編號一、二所示之盜版遊戲光碟2片及附表十二所示之遊戲
    光碟4片；復於同日17時35分許，為警持搜索票在「建宏遊
    樂器」店內，當場查獲正站在櫃台內顧店之甲○○，且於現
    場扣得如附表十所示之盜版遊戲卡匣8個及附表十三(三)所示
    之物（併辦之92年度偵字第3974、5082號部分）。
三、案經光榮公司、新力公司、卡波光公司、思奎爾公司、可樂
    美公司、南歌公司、微軟公司、任天堂公司分別訴由新竹市
    警察局及內政部警政署保安警察隊第二總隊第一大隊第三中
    隊報請臺灣新竹地方法院檢察署檢察官偵查聲請簡易判決處
    刑及移送併案審理。
    理      由
一、認定犯罪事實所憑之證據及理由：
  (一)前揭事實，業據上訴人即被告甲○○於原審審理時坦承不諱
    ，核與新力公司之告訴代理人乙○○、光榮公司之告訴代理
    人何存忠、任天堂公司之告訴代理人廖國昌及微軟公司之告
    訴代理人蘇癸旨、林春金指述之情節相符，且據證人王道珩
    、李秋桂、黃明貴、任家輝及陳慶榮證述綦詳，並有「建億
    玩具行」之新竹市營利事業登記證、新竹市警察局92年4月2
    1日搜索扣押筆錄及現場照片8幀、內政部警政署保安警察第
    二總隊保護智慧財產權大隊分別於92年4月29日、92年8月6
    日之執行搜索扣押筆錄及92年8月6日現場採證相片影本6幀
    、銷貨管理作業單影本4張、銷售明細表、記事本內容影本7
    張、原審92年10月27日勘驗筆錄、新竹市政府93年8月12日
    府建商字第0930088310號函及所附「建億玩具行」、「建宏
    玩具行」營利事業登記抄本資料、該商號等辦理營利事業登
    記及變更申請之檔案資料影本等件在卷可稽，復有如附表一
    至五、八、九(一)編號一、二、十所示之盜版遊戲光碟及卡匣
    及附表十三所示之物扣案足資佐證，是被告魏張輝、甲○○
    上開自白核與事實相符，堪以採信。
  (二)商標專用權之標的及歸屬認定：
    附表六、七、十一所示之商標圖樣，分別業經新力公司、思
    奎爾公司、可樂美公司、卡波光公司、南歌公司及任天堂公
    司向我國經濟部智慧財產局為商標註冊登記，取得指定使用
    於如附表六、七、十一所示商品分類，且均在專用期間內，
    享有商標專用權之商標圖樣，未經商標專用權人之同意或授
    權，不得非法使用上開商標圖樣，有上開商標註冊證及商標
    圖樣畫面照片（見92年度偵字第2161號卷第66至92頁、92年
    度偵字第2291號卷第92至101頁、第171至175頁、92年度偵
    字第3974號卷第95至100頁、原審卷(一)第90至101頁）附卷足
    佐，是上開公司分別享有如附表六、七、十一所示之商標專
    用權甚明。
  (三)著作權標的及歸屬之認定：
    1.如附表一、三、附表五(一)編號1、10至13、(二)及附表十所
      示之電腦程式著作，分別係光榮公司、新力公司、可樂美
      公司、南歌公司、思奎爾公司、卡波光公司、任天堂公司
      享有著作財產權之電腦程式著作，有我國內政部所核發之
      著作權執照、進口報單、統一發票遊戲導導覽及相關發行
      資料（見92年度偵字第2161號卷第93至106頁、92年度偵
      字第2291號卷102至144頁、第176至181頁、92年度偵字第
      3974號第101至127頁）為憑；又按我國著作權法於74年7
      月10日修正由註冊主義改採原創主義，對於本國人兼採任
      意註冊主義，惟對於外國人仍採註冊主義，嗣於81年6月1
      0日修正之著作權法廢止註冊主義改採絕對原創保護主義
      ，惟仍許登記，登記僅為對抗要件，同時，追溯外國人著
      作保護規定（即增訂第108條），凡依74年7月10日修正著
      作權法註冊之外國人著作，仍享有我國著作權法之著作權
      。至於81年6月10日修正之著作權法及現行著作權法，不
      論本國人或外國人均採原創保護主義，惟在世界貿易組織
      協定在中華民國管轄區域內生效日之前（2002年1月1日）
      ，仍需符合首次發行或同步發行之要件。惟如外國人之著
      作，於中華民國區域外，首次發行後30日內在中華民國管
      轄區域內發行者，如該外國人之本國，對中華民國人之著
      作，在相同情形下，亦予以保護且經查證屬實者，得享有
      著作權，著作權法第4條第1款，定有明文。而日本昭和45
      年（1970年）5月6日法律第48號修正著作權法第6條之規
      定曰：「（受保護之著作權）著作符合以下各項規定者，
      受本法保護：（一）日本國民之著作；（二）最初在國內
      發行之著作（包括最初在本法規定以外之地方發行者，從
      該發行日三十日以內在日本國內發行之著作）；（三）前
      二項以外，依據條約本國負有保護義務之著作。」。核與
      我國著作權法第4條第1款之規定相當，堪認日本國民得依
      我國著作權法第4條第1款之規定享有著作權。又我國自91
      年1月1日正式加入「世界貿易組織」（WTO），依據「世
      界貿易組織協定」（WTO AGREEMENT）所含之「與貿易有
      關之智慧財產權協定」 (TRIPS)第9條第1項、伯恩公約第
      3條之規定，我國對於同屬世界貿易組織會員國國民之著
      作，應加以保護，而日本國亦為世界貿易組織之會員國，
      依著作權法第4條第2款之規定，亦應受我國著作權法之保
      護。
    2.如附表九(一)編號一、二、(二)、(三)所示之電腦程式著作，係
      美商微軟公司所創作擁有著作權，除據告訴代理人蘇癸旨
      指述明確外，並微軟公司官方網站登載資料存卷可參，復
      為被告甲○○所不爭執; 另依我國著作權法第4條第2款規
      定及82年7月16日簽署生效之「北美事務協調委員會與美
      國在臺協會著作權保護協定」，亦受我國著作權法保護。
      被告辯護人辯稱本案不是所有的片子都享有著作權云云，
      並無可取。
  (四)修正前商標法第6條第1項規定：「本法所稱商標之使用，係
    指為行銷之目的，將商標使用於商品或其包裝、容器、標帖
    、說明書價目表或其他類似物件上，而持有、陳列或散布」
    。修正後（92年5月28日修正公布，同年11月28日生效施行
    ）第6條規定：「本法所稱商標之使用，指為行銷之目的，
    將商標用於商品、服務或其有關之物件，或利用平面圖像、
    數位影音、電子媒體或其他媒介物足以使相關消費者認識其
    為商標」，則仿冒遊戲光碟，透過電磁作用，如以遊樂器主
    機之操作為媒介，而於螢幕前出現商標圖樣者，其標示型態
    足資一般商品購買人認識其表彰商品之來源，此項商標之使
    用，應屬於商標之使用於其他類似物件上之商標使用之範疇
    ，而使用於商品之外觀，則不待言，自應屬於商標之使用。
    扣案如附表一至五及附表十所示之盜版遊戲光碟及卡匣，部
    分於外包裝即有告訴人公司之商標圖樣；部分置入遊戲主機
    執行後，會出現告訴人公司之商標圖樣。被告明知所販入之
    盜版遊戲光碟片係仿冒商標之商品，足以使人與真品發生混
    淆，而上開盜版遊戲光碟、卡匣，部分透過電視遊樂器之執
    行，在電視畫面上會出現告訴人公司之商標圖樣，而顯示他
    人商品之標記；部分於外表包裝上顯示他人商品之標記，被
    告仍予販賣，顯已侵害他人商標專用權。
  (五)綜上所述，本件事證明確，被告甲○○上開犯行洵堪認定，
    應予依法論科。
二、論罪科刑：
  (一)按「常業犯，係指反覆以同種類行為為目的之社會活動之職
    業性犯罪而言，至於犯罪所得之多寡，是否恃此犯罪為唯一
    之謀生職業，則非所問，縱令兼有其他職業，仍無礙於該常
    業犯罪之成立。」，最高法院90年度台上字第4675號判決採
    同一見解。本件查獲之「建億玩具行」係由同案被告魏張輝
    擔任負責人，並與被告甲○○基於共同之犯意聯絡，推由被
    告甲○○於店內販售重製及盜版遊戲光碟、卡匣予不特定人
    ，而該店主要展示係以重製及盜版遊戲光碟、卡匣為主，且
    扣案之重製及盜版光碟、卡匣數量龐大，復提供目錄供顧客
    挑選，並非偶爾供人選購，顯見被告以重製之方法及明知為
    侵害著作權之物，仍以同一種類之行為販售、交付散布予不
    特定之人，是被告既有反覆以同類侵害著作權為目的之行為
    ，參諸前開說明，自應論以常業犯。
  (二)被告甲○○常業侵害著作權犯行迄至92年8月6日，被告行為
    時之著作權法於92年7月9日修正公布，同年7月11日生效施
    行，第91條第3項、第91條之1第1項、第3項及第94條第1、2
    項規定，均有修正；被告甲○○行為後，著作權法復於93年
    9月1日修正公布，同年9月3日生效施行，第94條第1、2項常
    業犯之規定則未再修正。雖同法第94條常業犯之規定形式上
    未修正，惟第94條第1、2項之法文既以犯第91條、第91條之
    1之罪為常業為要件，上開第91條、第91條之1之構成要件既
    已修正，則第94條第1、2項之構成要件，實質上亦發生變更
    之效果，雖上開修正前、後之第94條第1、2項常業犯之刑度
    相同，惟既有上述實質構成要件修正之不同，全部加以比較
    後，應以較有利於被告甲○○之行為時即92年7月9日修正公
    布、同月11日施行之著作權法第94條第1、2項、第91條第3
    項、第91條之1第1項、第3項規定處斷。
  (三)又商標法於92年5月28日修正公布，並明定自公布日起6個月
    （即92年11月28日）生效施行。修正前商標法第62條規定：
    「意圖欺騙他人，有左列情事之一者，處3年以下有期徒刑
    、拘役或科或併科新臺幣20萬元以下罰金：一、於同一商品
    或類似商品，使用相同或近似於他人註冊商標之圖樣者。二
    、於有關同一商品或類似商品之廣告、標帖、說明書、價目
    表或其他文書，附加相同或近似於他人註冊商標圖樣而陳列
    或散布者」，第63條規定：「明知為前條商品而販賣、意圖
    販賣而陳列、輸出或輸入者，處1年以下有期徒刑、拘役或
    科或併科新臺幣5萬元以下罰金」。修正後第81條規定：「
    未得商標權人或團體商標權人同意，有下列情形之一者，處
    3年以下有期徒刑、拘役或科或併科新臺幣20萬元以下罰金
    ：一、於同一商品或服務，使用相同之註冊商標或團體商標
    者。二、於類似之商品或服務，使用相同之註冊商標或團體
    商標，有致相關消費者混淆誤認之虞者。三、於同一或類似
    之商品或服務，使用近似於其註冊商標或團體商標之商標，
    有致相關消費者混淆誤認之虞者」，第82條規定：「明知為
    前條商品而販賣、意圖販賣而陳列、輸出或輸入者，處1年
    以下有期徒刑、拘役或科或併科新臺幣5萬元以下罰金」，
    修正前後法定刑度均屬相同。本件被告甲○○所販賣之盜版
    遊戲光碟、卡匣，使用相同於附表六、七、十一所示告訴人
    公司之註冊商標，於主觀上自有使人誤認係告訴人公司產品
    而有欺騙他人之意圖，亦即該當於商標法修正前後之犯罪構
    成要件。而修正後之新法既對被告並無不利，依刑法第2條
    第1項前段規定，自應適用裁判時即修正後之新法論處。
  (四)綜上所述, 被告基於常業之犯意，意圖銷售營利而擅自以重
    製於光碟之方法侵害他人之著作財產權，及明知為侵害著作
    權之物而意圖營利以移轉所有權之方法交付散布著作重製物
    、交付散布著作重製物光碟而侵害他人之著作財產權，被告
    甲○○所為係犯92年7月9日修正之著作權法第94條第2項以
    犯第91條第3項意圖營利而以重製於光碟之方法侵害他人之
    著作財產權之罪為常業罪、同法第94條第1項以犯第91條之1
    第1項意圖營利而以移轉所有權之方法散布著作重製物而侵
    害他人之著作財產權之罪為常業罪、同法第94條第1項以犯
    第91條之1第3項意圖營利而以移轉所有權之方法散布著作重
    製物光碟而侵害他人之著作財產權之罪為常業罪。被告甲○
    ○所犯之92年7月9日修正之著作權法第94條第2項以犯第91
    條第3項意圖營利而以重製於光碟之方法侵害他人之著作財
    產權之罪為常業罪、同法第94條第1項以犯第91條之1第1項
    意圖營利而以移轉所有權之方法散布著作重製物而侵害他人
    之著作財產權之罪為常業罪、同法第94條第1項以犯第91條
    之1第3項意圖營利而以移轉所有權之方法散布著作重製物光
    碟而侵害他人之著作財產權之罪為常業罪，均為集合犯，乃
    集合多數犯罪行為而成立之犯罪，在法律上擬制為一罪，均
    為實質上一罪，且反覆從事多數行為相互間，並不發生牽連
    犯或想像競合犯之問題（最高法院92年度台上字第2890號判
    決意旨參照），均應擇其重者論處，被告甲○○應論以92年
    7月9日修正之著作權法第94條第2項以犯第91條第3項意圖營
    利而以重製於光碟之方法侵害他人之著作財產權之罪為常業
    罪。
  (五)核被告甲○○所為係犯92年7月9日修正之著作權法第94條第
    2項以犯第91條第3項意圖營利而以重製於光碟之方法侵害他
    人之著作財產權之罪為常業罪、修正後商標法第82條之明知
    為侵害他人商標專用權之商品而販賣罪。公訴人就被告所涉
    犯之違反著作權法犯行部分，雖起訴法條有誤，然被告違反
    著作權法犯行部分，既屬常業罪之實質上一罪關係，自無庸
    變更起訴法條；另公訴人就被告侵害商標權犯行，誤載為商
    標法第63條，且未論及新舊法之比較，亦有未洽。又被告甲
    ○○所犯事實欄二併辦部分之犯行，雖未經起訴，然與起訴
    論罪科刑之違反商標法、著作權法部分，分別有連續犯、常
    業犯之裁判上、實質上一罪關係，自為起訴效力範圍所及，
    自應予以審究。又被告甲○○與魏張輝間及被告甲○○與黃
    明貴、任家輝間，分別就犯罪事實欄一、二部分，有犯意聯
    絡與行為分擔，均分別為共同正犯。又其先後多次明知為侵
    害他人商標專用權之商品而販賣之犯行，時間緊接，犯罪構
    成要件相同，顯係基於概括犯意為之，為連續犯，應依刑法
    第56條之規定論以一罪，並加重其刑。被告以一行為同時觸
    犯上開常業侵害著作權罪、連續明知為侵害他人商標專用權
    之商品而販賣罪二罪，係以一行為觸犯數罪名，為想像競合
    犯，應從情節較重之常業侵害著作權罪處斷。
  (六)原審予以論罪科刑，固非無見。惟查，被告上開犯行尚未涉
    及刑法第216條、第210條、第220條第2項之行使偽造準私文
    書罪（詳後述），原判決併予論列上開行使偽造準私文書罪
    ，容有可議。被告上訴指摘原判決不當，尚非無理由，自應
    由本院予以撤銷改判。爰審酌被告因一己私利，意圖營利而
    重製、販賣盜版遊戲光碟及卡匣，侵害他人之智慧財產權，
    且販售數量甚鉅，影響我國社會經濟、法律秩序及我國保護
    智慧財產權之國際形象，又於查獲後於同一地點復行重製、
    販賣盜版光碟、卡匣，惡性非輕，及審酌其參與犯罪之時間
    、犯罪所得利益，及犯後尚能坦認犯行等一切情狀，量處如
    主文第2項所示之刑，以示懲儆。
三、扣案如附表五(一)編號1、10至13、(二)、附表十(一)編號1至3、
    (二)所示同時侵害著作財產權及商標權之盜版遊戲卡匣；附表
    二、四盜版遊戲光碟；附表五(一)編號2至9、附表十(一)編號4
    所示仿冒商標之盜版遊戲卡匣，應均依修正後商標法第83條
    規定，不問屬於犯人與否，予以宣告沒收。又扣案如附表一
    、三、八、附表九(一)編號一、二、附表十三所示之物，均係
    為供違犯著作權法第94條之罪所用之物，業據被告供明在卷
    ，應依92年7月9日修正之著作權法第98條規定宣告沒收。至
    如附表九(一)編號三、四所示之盜版遊戲光碟，告訴人微軟公
    司陳稱係分別於92年4月15日、同年月29日自「建億玩具行
    」處購得，惟此部分僅有告訴人片面之指述，並無其他證據
    足證被告就該部分亦涉犯違反著作權法犯行；另附表十二扣
    案之光碟，亦無證據證明係盜版，爰均不予宣告沒收，附此
    敘明。
四、公訴意旨另以：扣案之光碟片透過電視遊樂器執行時，畫面
    上顯示告訴人「日商‧新力公司」等英文名稱及授權文句，
    具有文書之意思性，屬於刑法第220條之準私文書，因認被
    告另涉犯刑法第216條、第210條、第220條之行使偽造準私
    文書罪嫌等語。惟按，販賣仿冒之光碟片，是否成立刑法第
    216條之行使偽造文書罪，因其態樣不一，販賣者是否以偽
    作真之意思販賣？有無本於仿冒光碟內容之偽造準文書有所
    主張？是否足以生損害於公眾或他人？為事實認定問題，應
    依販賣者主觀之意思及客觀之行為，以資審斷。如販賣者主
    觀上係以偽作真之意思販賣，且知買受者一經藉機器或電腦
    之處理，仿冒光碟內容之偽造準文書必當顯現，仍予以出售
    ，將該偽造之準文書置於可能發生文書功能之狀態下，應認
    係對偽造準文書之內容有所主張之行使行為，苟足以生損害
    於公眾或他人，即應成立行使偽造文書罪，買受者是否知其
    為仿冒品，並非所問。若販賣者主觀上並無以偽作真之意思
    ，則不成立行使偽造文書罪（最高法院94年度第12次刑事庭
    會議決議參照）。經查，被告甲○○所販賣上開系爭光碟，
    其販售價格每片為80元、200元或250元不等，與真品相較之
    下，價格甚為低廉，又買受者購買此等價格低廉之光碟，亦
    應明知係屬仿冒品而非真品，否則何以會有如此低廉之價格
    ，是故，被告甲○○即無以偽作真之意思而販賣係爭光碟，
    且買受人亦應明知系爭光碟係屬仿冒品，亦無足生損害於買
    受人之虞，參諸上開決議意旨，被告甲○○並無成立行使偽
    造準私文書罪之餘地。復查無其他積極證據足資證明被告有
    行使偽造準私文書犯行，此部分犯罪尚屬不能證明，本應為
    無罪之諭知，惟公訴意旨認此部分與前開有罪部分有牽連犯
    之裁判上一罪關係，自無庸另為無罪之諭知，併此說明。
據上論斷，應依刑事訴訟法第369條第1項前段、第364條、第299
條第1項前段，92年7月9日修正之著作權法第94條第2項、第98條
，修正後商標法第82條、第83條，刑法第11條前段、第2條第1項
、刑法第28條、第56條，第55條，判決如主文。
本案經檢察官田炳麟到庭執行職務。
中    華    民    國    95    年    1    月    13    日
                  刑事第十三庭  審判長法  官 劉景星
                                      法  官 李春地
                                      法  官 陳志洋
以上正本證明與原本無異。
如不服本判決，應於收受送達後十日內向本院提出上訴書狀，其
未敘述上訴之理由者並得於提起上訴後十日內向本院補提理由書
（均須按他造當事人之人數附繕本）。
                                      書記官 王韻雅
中    華    民    國    95    年    1     月    16    日
附錄：本案論罪科刑法條全文
92年7月9日修正公布之著作權法第91條：
意圖營利而以重製之方法侵害他人之著作財產權者，處5年以下
有期徒刑、拘役，或併科新臺幣20萬元以上200萬元以下罰金。
非意圖營利而以重製之方法侵害他人之著作財產權，重製份數超
過五份，或其侵害總額按查獲時獲得合法著作重製物市價計算，
超過新臺幣3萬元者，處3年以下有期徒刑、拘役，或科或併科新
臺幣75萬元以下罰金。
以重製於光碟之方法犯第1項之罪者，處5年以下有期徒刑、拘役
，或併科新臺幣50萬元以上500萬元以下罰金。
92年7月9日修正公布之著作權法第91條之1：
意圖營利而以移轉所有權之方法散布著作原件或其重製物而侵害
他人之著作財產權者，處3年以下有期徒刑、拘役，或科或併科
新臺幣75萬元以下罰金。
非意圖營利而以移轉所有權之方法散布著作原件或其重製物，或
意圖散布而公開陳列或持有而侵害他人之著作財產權者，散布份
數超過五份，或其侵害總額按查獲時獲得合法著作重製物市價計
算，超過新臺幣3萬元者，處2年以下有期徒刑、拘役，或科或併
科新臺幣50萬元以下罰金。
犯第一項之罪，其重製物為光碟者，處3年以下有期徒刑、拘役
，或併科新臺幣150萬元以下罰金。
犯前項之罪，經供出其物品來源，因而破獲者，得減輕其刑。
著作權法第94條第1項：
以犯第91條第1項、第2項、第91條之1、第92條或第93條之罪為
常業者，處1年以上7年以下有期徒刑，得併科新臺幣30萬元以上
300萬元以下罰金。
著作權法第94條第2項：
以犯第91條第3項之罪為常業者, 處1年以上7年以下有期徒刑,
得併科新臺幣80萬元以上800萬元以下罰金。
著作權法第98條：
犯第91條至第96條之一之罪，供犯罪所用或因犯罪所得之物，得
沒收之。但犯第91條第3項及第91條之1第3項之罪者，其得沒收
之物，不以屬於犯人者為限。
92年5月28日修正公布之商標法第82條：
明知為前條商品而販賣、意圖販賣而陳列、輸出或輸入者，處1
年以下有期徒刑、拘役或科或併科新臺幣5萬元以下罰金。


司法院資訊處製作；財團法人民間司法改革基金會備份。
